---
title: "Analiza"
author: "Paweł Dyk"
date: "5 02 2022"
output:
  pdf_document: default
---


```{r, include=FALSE}
# pakiety ----

library(tidyverse)
library(here)
library(skimr)
library(janitor)
library(dplyr)
library(ggplot2)
library(patchwork)
library(corrplot)
library(RColorBrewer)
library(cowplot)


# funkcje ----
char2num<-function(x){ 
  groups = unique(x) 
  as.numeric(factor(x, levels=groups)) 
}
```



```{r, echo=FALSE}
# Analiza eksploracyjna ----

# ladowanie danych
analysis <- read.table(file = here("data", "TitanicCleaned.tsv"), sep = '\t', header = TRUE)

#     - kolumna Survived - opisowe nazwy
analysis$Survived[analysis$Survived==0]<-"Died"
analysis$Survived[analysis$Survived==1]<-"Survived"

#     - kolumna Embarked - opisowe nazwy
analysis$Embarked[analysis$Embarked=="C"]<-"Cherbourg"
analysis$Embarked[analysis$Embarked=="Q"]<-"Queenstown"
analysis$Embarked[analysis$Embarked=="S"]<-"Southampton"

#     - kolumna Family - dodanie kolumny na podstawie kolumn SibSp i Parch
analysis$Family <- analysis$SibSp + analysis$Parch + 1
```



# Wstęp

Celem poniższej analizy jest ocena sytuacji w jakiej znaleźli się pasażerowie statku Titanic na podstawie danych statystycznych dotyczących uczestników feralnego rejsu oraz próba odpowiedzi na pytanie co warunkowało szansę na przetrwanie pasażerów.

Mamy do dyspozycji zbiór o nazwie "Titanic - Machine Learning from Disaster" ze strony https://www.kaggle.com/c/titanic/data. Charakeryzuje się on dużą ilością zniekształceń co utrudnia poszukiwanie wzorców.



# Wyniki analiz

W nocy z 14 na 15 kwietnia 1912 roku, podczas dziewiczego rejsu na trasie Southampton – Cherbourg – Queenstown – Nowy Jork, zderzył się z górą lodową i zatonął. Jego katastrofa spowodowała nowelizację zasad bezpieczeństwa morskiego.

Podczas katastrofy zginęło ponad 60% pasażerów pochodzących z portów Southampton, Cherbourg, Queenstown.



```{r, echo=FALSE}
# Ogólnie
# zginęło i przeżyło w liczabach bezwzg.
p1 <- analysis %>%
  na.omit() %>%
  ggplot(aes(x = Survived)) + 
  geom_bar(aes(fill = Survived), position = "dodge")+
  xlab("")+
  theme(legend.position = "none")+
  labs(title  = str_wrap("Survivors",80), subtitle = "")

# zginęło i przeżyło procentowo
p2 <- analysis %>% 
  na.omit() %>%
  ggplot(aes(Survived), show.legend = FALSE) + 
  geom_bar(aes(y = (..count..)/sum(..count..), fill = Survived)) + 
  geom_text(aes( label = scales::percent((..count..)/sum(..count..)),
                 y= (..count..)/sum(..count..) ), stat= "count", vjust = -.5) +
  scale_y_continuous(labels=scales::percent) +
  ylab("Percent")+xlab("")+
  theme(legend.position = "none")+
  labs(title  = str_wrap("Survivors",80), subtitle = "(percentage)")

p <- plot_grid(p1, p2, ncol = 2, nrow = 1)

title <- ggdraw() + draw_label("Total", fontface='bold')
plot_grid(title, p, ncol=1, rel_heights=c(0.1, 1))
rm(p,p1,p2)
rm(title)
```



Najwięcej osób wsiadło w porcie Southampton i to z tego miasta zginęło najwięcej osób.
Jedynym portem, z którego uratowało się więcej osób niż zginęło był Cherbourg.



```{r, echo=FALSE}
# zginęło i przeżyło w liczbach bezwzg. ze wzg na port załadunku
p1 <- analysis %>%
  na.omit() %>%
  ggplot(aes(x = Survived)) + 
  geom_bar(aes(fill = Embarked), position = "dodge")+
  facet_wrap(~ Embarked)+xlab("")+
  theme(legend.position="bottom")+
  labs(title  = str_wrap("Survivors due to the city",80), subtitle = "in absolute numbers")

# zginęło i przeżyło w liczbach bezwzg. ze wzg na port załadunku
p2 <- analysis %>%
  na.omit() %>%
  ggplot(aes(x = Embarked)) + 
  geom_bar(aes(fill = Survived), position = "dodge")+
  facet_wrap(~ Survived)+xlab("")+
  theme(legend.position="bottom")+
  labs(title  = str_wrap("Survivors due to the city",80), subtitle = "in absolute numbers")

# zginęło i przeżyło procentowo za wzg na port załadunku
p3 <- analysis %>%
  ggplot(aes(x = Survived,  group = Embarked)) + 
  geom_bar(aes(y = ..prop.., fill = Embarked), stat="count") +
  geom_text(aes( label = scales::percent(..prop..),
                 y= ..prop.. ), stat= "count", vjust = -.5) +
  labs(y = "Percent") +
  facet_grid(~ Embarked) +
  scale_y_continuous(labels = scales::percent)+xlab("")+
  theme(legend.position="bottom")+
  labs(title  = str_wrap("Survivors due to the city",80), subtitle = "percentage")

# grupa, która zginęła/przeżyła składała się z tylu procent za wzg na port załadunku
p4 <- analysis %>%
  ggplot(aes(x = Embarked,  group = Survived["Died"])) + 
  geom_bar(aes(y = ..prop.., fill = Survived), stat="count") +
  geom_text(aes( label = scales::percent(..prop..),
                 y= ..prop.. ), stat= "count", vjust = -.5) +
  labs(y = "Percent") +
  facet_grid(~Survived) +
  scale_y_continuous(labels = scales::percent)+xlab("")+
  theme(legend.position="bottom")+
  labs(title  = str_wrap("Survivors due to the city",80), subtitle = "percentage")

# plot_grid(p1, p2, p3, p4, ncol = 2, nrow = 2)
plot_grid(p1, p2, ncol = 2, nrow = 1)
plot_grid(p3, p4, ncol = 2, nrow = 1)

rm(p1, p2, p3, p4)
```



Port Cherbourg na tle innych miast wyróżniał się najlepszą sprzedażą biletów klasy pierwszej na tle inncyh miast.



```{r, echo=FALSE}
# naczęściej kupowana klasa biletu wg miasta procentowo
p1 <- analysis %>%
  ggplot(aes(x = Pclass,  group = Embarked)) + 
  geom_bar(aes(y = ..prop.., fill = Embarked), stat="count") +
  geom_text(aes( label = scales::percent(..prop..),
                 y= ..prop.. ), stat= "count", vjust = -.5) +
  labs(y = "Percent") +
  facet_grid(~ Embarked) +
  scale_y_continuous(labels = scales::percent)+
  labs(title  = str_wrap("The most frequently bought ticket class by city",80), subtitle = "percentage")+ 
  theme(legend.position="bottom")

# naczęściej kupowana klasa biletu wg miasta
p2 <- analysis %>%
  na.omit() %>%
  ggplot(aes(x = Pclass)) + 
  geom_bar(aes(fill = Embarked), position = "dodge") + 
  facet_wrap(~ Embarked)+
  labs(title  = str_wrap("The most frequently bought ticket class by city",80), subtitle = "in absolute numbers")+ 
  theme(legend.position="bottom")

plot_grid(p1, p2, ncol = 2, nrow = 1)
rm(p1, p2)
```



Najlepsze miejsca na statku zostały wykupione przez mieszkańców Southampton i Cherbourga, odpowiednio w 60 i 40 procentach, najgorsze z kolei w ponad 70% przez mieszkańców Southampton, spowodowane to było faktem, że większość pasażerów statku stanowili mieszkańcy Southampton, którzy byłi najbardziej zróżnicowaną grupą pod wzgędem zamożności, gdyż klasa biletu była bezpośrednio powiązana z jego ceną.
Dane wskazują również, że zakup najdrożej klasy biletu był najbardziej opłacalny, gdyż uratowała się największa liczba pasażerów posiadająca tą klasę biletu - ponad 60 procent, podczas gdy los pasażerów posiadających najtańsze bilety był przesądzony - ich sznasa na przetrwanie wynosiła tylko niecałe 25 procent ponieważ taka ilość posiadaczy tych biletów zdołało się uratować, co jeszcze dobitniej obrazuje fakt, że grupa osób, które nie zdołały się uratować w aż ponad 67 procentach składa się z pasażerów posiadających najtańszą klasę biletu.



```{r, echo=FALSE}
# sprzedaż klas z uwzglednieniem miast
p11 <- analysis %>%
  ggplot(aes(x = Embarked,  group = Pclass)) + 
  geom_bar(aes(y = ..prop.., fill = Pclass), stat="count") +
  geom_text(aes( label = scales::percent(..prop..),
                 y= ..prop.. ), stat= "count", vjust = -.5) +
  labs(y = "Percent") +
  facet_grid(~ Pclass) +
  scale_y_continuous(labels = scales::percent)+xlab("")+
  labs(title  = str_wrap("Sale of ticket classes including cities",80), subtitle = "percentage")

# pasażerowie w liczbach bezwzg. ze wzg na port załadunku
p21 <- analysis %>%
  na.omit() %>%
  ggplot(aes(x = Embarked)) + 
  geom_bar(aes(fill = Embarked), position = "dodge")+xlab("")+
  labs(title  = str_wrap("Number of tickets sold",80), subtitle = "in absolute numbers")

# klasa a cena biletu
p22 <- ggplot(analysis, aes(x=Survived, y=Fare)) + 
  geom_boxplot() +
  facet_grid(~Pclass)+xlab("")+
  labs(title  = str_wrap("Tickets price",80), subtitle = "in absolute numbers")

# zginęło i przeżyło procentowo pasażerów wg klas 
# szansa na przetrwanie
p41 <- analysis %>%
  ggplot(aes(x = Survived,  group = Pclass)) + 
  geom_bar(aes(y = ..prop.., fill = Pclass), stat="count") +
  geom_text(aes( label = scales::percent(..prop..),
                 y= ..prop.. ), stat= "count", vjust = -.5) +
  labs(y = "Percent") +
  facet_grid(~ Pclass) +
  scale_y_continuous(labels = scales::percent)+xlab("")+
  theme(legend.position = "none")+
  labs(title  = str_wrap("Chance of survival due to the ticket class",80), subtitle = "percentage")

# grupa, która zginęła/przeżyła składała się z tylu procent pasażerów klas
p42 <- analysis %>%
  ggplot(aes(x = Pclass,  group = Survived)) + 
  geom_bar(aes(y = ..prop.., fill = Survived), stat="count") +
  geom_text(aes( label = scales::percent(..prop..),
                 y= ..prop.. ), stat= "count", vjust = -.5) +
  labs(y = "Percent") +
  facet_grid(~Survived) +
  scale_y_continuous(labels = scales::percent)+
  theme(legend.position = "none")+
  labs(title  = str_wrap("Chance of survival due to the ticket class",80), subtitle = "percentage")

# p2 <- plot_grid(p21,p22, ncol = 2, nrow = 1)
# p4 <- plot_grid(p41,p42, ncol = 2, nrow = 1)
# 
# plot_grid(p11, p2, p4,  ncol = 1, nrow = 3)
# rm(p11, p21, p22, p2, p4, p41,p42)


p2 <- plot_grid(p21,p22, ncol = 2, nrow = 1)

plot_grid(p11, p2, ncol = 1, nrow = 2)
plot_grid(p41,p42, ncol = 2, nrow = 1)

rm(p11, p21, p22, p2, p41,p42)
```



Dane wskazują na to, że większość uratowanych stanowiły kobiety, odwrotna sytuacja miała miejsce w przypadku mężczyzn. Kobiety również zachowały większą szansę na przetrwanie ponieważ około 75 procent kobiet zostało uratowanych, podczas gdy dla mężczyzn ten wskaźnik wyniósł niecałe 20 procent.



```{r, echo=FALSE}
# grupa, która zginęła/przeżyła składała się z tylu kobiet/mezczyzn - procentowo
p11 <- analysis %>%
  ggplot(aes(x = Sex,  group = Survived)) + 
  geom_bar(aes(y = ..prop.., fill = Survived), stat="count") +
  geom_text(aes( label = scales::percent(..prop..),
                 y= ..prop.. ), stat= "count", vjust = -.5) +
  labs(y = "Percent") +
  # facet_grid(~ Sex) +
  facet_wrap(~ Survived)+
  scale_y_continuous(labels = scales::percent)+xlab("")+ 
  theme(legend.position="bottom")+
  labs(title  = str_wrap("Survivors",80), subtitle = "percentage")

# zginęło i przeżyło w ze wzg na plec - procentowo 
p12 <- analysis %>%
  ggplot(aes(x = Survived,  group = Sex)) + 
  geom_bar(aes(y = ..prop.., fill = Sex), stat="count") +
  geom_text(aes( label = scales::percent(..prop..),
                 y= ..prop.. ), stat= "count", vjust = -.5) +
  labs(y = "Percent") +
  facet_grid(~Sex) +
  scale_y_continuous(labels = scales::percent)+xlab("")+ 
  theme(legend.position="bottom")+
  labs(title  = str_wrap("The sex of the surviovors",80), subtitle = "percentage")

# zginęło i przeżyło w ze wzg na plec - histogram 
p2 <- ggplot(analysis, aes(x = Age, fill = Survived)) +
  theme_bw() +
  geom_histogram(binwidth = 5, position = "dodge") +
  facet_wrap(~ Sex)+
  labs(y = "Passenger Count")+
  labs(title  = str_wrap("Surviovors",80), subtitle = "in absolute numbers")

p1 <- plot_grid(p11, p12, ncol = 2, nrow = 1)
plot_grid(p1, p2, ncol = , nrow = 2)
rm(p11, p12, p1, p2)
```



Biorąc pod uwagę różnicę w przeżywalności ze względu na płeć, to można powiedzieć, że pasażerowie podróżujący z rodzinami nie zwiększali swojej szansy na przeżycie z tego powodu.



```{r, echo=FALSE}
# zginęło i przeżyło w liczbach bezwzg. ze wzg na ilosc osób w rodzinie
analysis %>%
  na.omit() %>%
  ggplot(aes(x = Family)) + 
  geom_bar(aes(fill = Survived), position = "dodge")+
  facet_wrap(~ Survived)+
  labs(title  = str_wrap("The size of the survivor's family",80), subtitle = "in absolute numbers")
```



# Wnioski

Największą szansę na przetrwanie miały osoby pochodzące z Cherbourg, które kupiły bilety pierwszej klasy i będące kobietami niezależnie od tego czy podróżowały z rodziną czy bez ich szansa na przetwanie wynosiła 97 procent.


```{r, echo=FALSE}
# Ogólnie
# zginęło i przeżyło w liczabach bezwzg.
p11 <- analysis %>%
  na.omit() %>%
  ggplot(aes(x = Survived)) + 
  geom_bar(aes(fill = Survived), position = "dodge")+
  xlab("")+
  theme(legend.position = "none")+
  labs(title  = str_wrap("Survivors",80), subtitle = "")

# zginęło i przeżyło procentowo
p12 <- analysis %>% 
  na.omit() %>%
  ggplot(aes(Survived), show.legend = FALSE) + 
  geom_bar(aes(y = (..count..)/sum(..count..), fill = Survived)) + 
  geom_text(aes( label = scales::percent((..count..)/sum(..count..)),
                 y= (..count..)/sum(..count..) ), stat= "count", vjust = -.5) +
  scale_y_continuous(labels=scales::percent) +
  ylab("Percent")+xlab("")+
  theme(legend.position = "none")+
  labs(title  = str_wrap("Survivors",80), subtitle = "(percentage)")

# z filtrami
# zginęło i przeżyło w liczabach bezwzg.
p21 <- analysis %>%
  na.omit() %>%
  filter(Embarked == "Cherbourg") %>%
  filter(Pclass == 1) %>%
  filter(Sex == "female") %>%
  ggplot(aes(x = Survived)) + 
  geom_bar(aes(fill = Survived), position = "dodge")+
  xlab("")+
  theme(legend.position = "none")+
  labs(title  = str_wrap("Survivors",80), subtitle = "Female embarked in Cherbourg with ticket class 1")

# zginęło i przeżyło procentowo
p22 <- analysis %>% 
  na.omit() %>%
  filter(Embarked == "Cherbourg") %>%
  filter(Pclass == 1) %>%
  filter(Sex == "female") %>%
  ggplot(aes(Survived), show.legend = FALSE) + 
  geom_bar(aes(y = (..count..)/sum(..count..), fill = Survived)) + 
  geom_text(aes( label = scales::percent((..count..)/sum(..count..)),
                 y= (..count..)/sum(..count..) ), stat= "count", vjust = -.5) +
  scale_y_continuous(labels=scales::percent) +
  ylab("Percent")+xlab("")+
  theme(legend.position = "none")+
  labs(title  = str_wrap("Survivors",80), subtitle = "Female embarked in Cherbourg with ticket class 1 (percentage)")


plot_grid(p11, p12, p21, p22, ncol = 2, nrow = 2)
rm(p11, p12, p21, p22)
```

