---
title: "Intro"
output: html_document
---

```{r setup, include=FALSE}
knitr::opts_chunk$set(echo = TRUE)
```

# Przykładowy dokument - R i Markdown
Markdown jest jężykiem znaczników umożliwiającym podstawowe formatowanie dokumentów. W połączeniu z R mozna robić równocześnie obliczenia i analizy.

## Analiza danych
Przykładowym zbiorem by pokazać jak tu pracować jest zbiór "Iris".

### Pozyskanie danych
Pozyskanie danych bywa jednym z najtrudniejszych etapów. Dane częśto trzeba zebrać, oczyścić i scalić.
Tu, na początek skorzystamy ze zbioru dostepnego w R - znany Iris.
do wczytania danych z pliku csv służy komenda read.csv(parametry).

Do **odwołania się** do kolumny służy składnia *nazwa_zbioru$nazwa_kolumny*.
Przypisanie to symbol *<-*


### "Zapoznanie się"" ze zbiorem
Zaczynamy od zapoznanie sie z danymi i zrozumienia co w nich jest.
Najpierw warto wiedzieć jak "wyglądają" dane, więc generujemy statystyke podsumowującą:
```{r iris summary}
summary(iris)
```

I dalej - również opisową.
```{iris desr}

```

To nam nie mówi jak rozkładają się poszczególne parametry, więc przydałyby się histogramy.

``` {r hist1}
hist(iris$Sepal.Length,breaks=20,main = "To jest tytuł", xlab = "Długość jednego z płatków", col = "aquamarine")
```


``` {r hist2}
hist(iris$Sepal.Width)
```

``` {r hist3}
hist(iris$Petal.Length)
```


``` {r hist4}
hist(iris$Petal.Width)
```


## Inne wykresy

Histogramy już były, co jeszcze? Na przykład zwykły wykres xy

```{r petal.length, echo=FALSE}
plot(iris$Petal.Length)

```{r petal.w, echo=FALSE}
plot(iris$Petal.Width)
```

```{r s.w, echo=FALSE}
plot(iris$Sepal.Width)
```


```{r s.l, echo=FALSE}
plot(iris$Sepal.Length, col = iris$Species, main = "Tytuł", xlab = "id pomiaru", ylab = "długość", pch=16)
```

Parametr `echo = FALSE` powoduje ukrycie kodu w dokumencie wynikowym.

### Pytania 

A w jakich zakresach zmieniaja się poszczególne parametry? Który z gatunków ma najdłuższe płatki?
W tym może nam pomóc wykres typu ramka-wąsy.

```{r boxplot, echo=TRUE}
kolory <-c("red", "blue","yellow","bisque", "green")

boxplot(iris, col=kolory)
```


